【裁判字號】    92,訴,638
【裁判日期】    920731
【裁判案由】    殺人未遂
【裁判全文】
臺灣桃園地方法院刑事判決                          九十二年度訴字第六三八號
    公  訴  人  臺灣桃園地方法院檢察署檢察官
    被      告  丙○○
    指定辯護人  本院公設辯護人  丁○○
右列被告等因殺人未遂案件，經檢察官提起公訴（九十一年度偵字第一一九００號）
，本院判決如左：
    主  文
丙○○無罪。
    理  由
一、本件公訴意旨略以：
   丙○○於民國八十九年七月間，因即將入伍服役，乃於同年月七日凌晨一時許與
    戊○○（業經判決）及綽號「阿唐」、「阿向」等多名姓名、年籍不詳之成年男
    子，共至桃園縣中壢市○○○路七四一號「溫莎堡ＫＴＶ」（已停業）飲酒作樂
    ，並召來「埃及艷后傳播公司」（已停業）之坐檯小姐助興。嗣因不滿坐檯小姐
    之服務態度，乃與坐檯小姐發生爭執，坐檯小姐因不堪受辱遂電洽公司求援。迨
    於同日凌晨三時五十分許，因丙○○欲先行離去，戊○○等人遂陪同丙○○至「
    溫莎堡ＫＴＶ」停車場取車，適甲○○、楊志中、曾正乾等傳播公司之員工分乘
    二部小客車至「溫莎堡ＫＴＶ」欲接回店內之傳播小姐，而與丙○○等人在停車
    場相遇，雙方發生爭執進而互毆（丙○○被毆部分未據告訴），詎丙○○竟夥同
    戊○○及「阿唐」、「阿向」等多名姓名、年籍不詳之男子，圍堵落單之甲○○
    ，渠等明知持利器、重物攻擊他人之頭部、胸腔、腹部，將引致他人死亡之結果
    ，詎仍共同基於殺人之犯意聯絡，分別持不明刀械、利器揮砍、毆擊甲○○之腹
    部及頭部，致甲○○傷重倒地，戊○○見狀仍拾起路邊之鐵孔蓋欲攻擊甲○○，
    經旁人制止始作罷。甲○○因戊○○等人之圍毆致受有頭部外傷、腦腫脹、臉部
    裂傷、舌頭裂傷及腹部撕裂傷等傷害，因認被告等人共同涉犯有刑法第二百七十
    一條第二項之殺人未遂罪嫌云云。
二、按犯罪事實應依證據認定之，無證據不得推定其犯罪事實，又不能證明被告犯罪
    者，應諭知無罪之判決，刑事訴訟法第一百五十四條、第三百零一條第一項分別
    定有明文。次按刑事訴訟法上所謂認定犯罪事實之證據，係指足以認定被告確有
    犯罪行為之積極證據而言，該項證據自須適合於被告犯罪事實之認定，始得作為
    斷罪之資料，而認定不利於被告之事實，須依積極證據，苟積極證據不足為不利
    於被告事實之認定時，即應為有利於被告之認定，更不必有何有利之證據；且刑
    事訴訟法上證明之資料，無論其為直接證據或間接證據，均須達於通常一般人均
    不致於有所懷疑，而得確信其為真實之程度，始得據為有罪之認定，若其關於被
    告是否犯罪之證明未能達此程度，而有合理性懷疑存在，致使無從形成有罪之確
    信，根據罪疑惟輕之證據法則，即不得遽為不利被告之認定，其以情況證據即間
    接證據斷罪時，尤須基於該證據在直接關係上所可證明之他項情況證據，本乎推
    理作用足以確證被告有罪，方為合法，不得徒憑主觀上之推想，將一般經驗上有
    利被告之其他合法情況逕予排除；至被害人之告訴，係以使被告受刑事訴追為目
    的，是其陳述是否與事實相符，仍應調查其他證據以資審認，最高法院二十九年
    上字第三一○五號、三十年上字第八一六號、七十六年台上字第四九八九號、五
    十二年台上字第一三００號分別著有判例可資參照。
三、本件公訴人認被告丙○○涉有刑法第二百七十一條第二項、第一項之殺人未遂罪
    嫌，無非以被害人甲○○之代理人徐芙蓉指訴、證人孫瓊豐、范郁欣、王熙儒、
    楊志中、曾正乾等人之證詞以及現場照片、診斷證明書為其主要論據。然訊據被
    告堅詞否認有何殺人未遂之犯行，辯稱「我在停車場遭甲○○及其他傳播公司員
    工約二十人持木棍、鐵棒攻擊後昏迷，是戊○○等人將我送醫急救，我並未出手
    毆打甲○○」云云。
四、經查：
   （一）被害人甲○○於八十九年七月七日三時五十分許，在桃園縣中壢市○○○
         路七四一號之「溫莎堡ＫＴＶ」停車場，遭多人持棍棒毆打，而造成告訴
         人受有頭部外傷、腦腫脹、臉部裂傷、舌頭裂傷及腹部撕裂傷等傷害，有
         診斷證明書二紙及現場照片六張資為佐證。惟上該診斷證明書、照片僅足
         認被害人確於八十九年七月七日凌晨三時五十分許受有前述傷害，至被害
         人所受之傷害究否為被告丙○○所為，尚無從由上開診斷證明書、照片予
         以推斷。而證人曾正乾在警訊時證稱：「我與甲○○在中壢市○○○路「
         溫莎堡ＫＴＶ」的停車場與二名不認識的男子發生爭執，繼而互毆，沒一
         會兒從店內衝出十餘名男子攻擊我與甲○○，我僥倖逃離」；楊志中在偵
         查中證稱：「我們這台車較晚到，到場見門口已打架，後見對方從包廂出
         來二十幾人，文被包圍起來」；孫瓊豐在警訊時證稱：「見一群男客人在
         停車場互毆，其中一名男子躺在地上仍被該群男客毆打，此時有一名男子
         拾起地上鐵孔蓋意圖攻擊躺在地上的男子，但經其他人制止，他們才分乘
         二部轎車離去」；范郁欣在警訊時證稱：「停車場有一群男子毆打另一名
         男客，被毆打的男客不支倒地」；證人王熙儒於警訊時證稱：「發現十餘
         名男客經過大廳，步出大門即傳出打鬥聲，經我從大門探視，發現剛外出
         之男客毆打一名男客，沒一會兒那些逞兇的客人及駕車離去，留下被毆打
         受傷的客人倒在停車場地上」，渠等證人之證詞均為見一群人毆打被害人
         致被害人倒地受重傷，但均未能明確指認出被告丙○○有動手毆打被害人
         或確在場助勢，即渠等證詞就被告有參與動手打被害人之事實，並未達於
         通常一般人均不致於有所懷疑，而得確信其為真實之程度。另公訴人指出
         證人孫瓊豐、范郁欣及王熙儒在警訊時證述目睹鬥毆現場僅被害人一人倒
         地，而認被告所辯謂其遭追打昏倒在地不足採信，惟證人孫瓊豐、范郁欣
         及王熙儒雖均證述僅見被害人一人被追打倒地，是僅被告被追打昏倒在地
         之事實不能證明，亦不能證明被告是追打被害人中之一人，是此部分之證
         據尚不足認定被告有毆打被害人之行為。
   （二）而被告迭於歷次國防部北部地方軍事法院桃園分院檢察署、台灣桃園地方
         法院檢察署偵查中及本院調查、審理時均辯稱其被追打而昏迷、並未毆打
         被害人等語，雖與證人戊○○、乙○○及徐兆陽等人迭於歷次警訊、偵查
         中及本院調查、審理時之證述相符，惟審酌被告與渠等證人之關係，猶不
         能使人毫無懷疑地信為真實，此等有利於被告之事實雖屬不能證明。惟揆
         諸前揭說明，苟積極證據不足為不利於被告事實之認定時，即應為有利於
         被告之認定，更不必有何有利之證據，本件公訴人就被告動手毆打被害人
         致被害人受重傷之事實既未能提出其他積極證據，則被告犯罪自屬不能證
         明，被告所舉有利於己之事實雖亦屬不能證明，仍無礙於有利於被告之認
         定。
四、綜上所述，本件既不足以證明被告有公訴人所指之犯行，本院亦查無其他積極證
    據足以證明被告犯罪，被告之犯罪既不能證明，自應為無罪之諭知。
據上論斷，應依刑事訴訟法第三百零一條第一項，判決如主文。
本案經檢察官邱曉華到庭執行職務。
中      華      民      國     九十二     年     七     月    三十一   日
                               臺灣桃園地方法院刑事第二庭
                                   法  官  沈 士 亮
右正本證明與原本無異。
如不服本判決，應於判決送達後十日內向本院提出上訴狀( 應附繕本 )，上訴於
臺灣高等法院。
                                   書記官  邱 志 堅
中      華      民      國     九十二     年     八     月      四     日


司法院資訊處製作；財團法人民間司法改革基金會備份。
